臺灣高等法院刑事判決　　　　　　　 96年度交上易字第276號
上　訴　人
即　被　告　甲○○
選任辯護人　劉衡慶律師
　　　　　　張建鳴律師
上列上訴人因公共危險案件，不服臺灣桃園地方法院96年度交易
字第249號，中華民國96年7月13日第一審判決（起訴案號：臺灣
桃園地方法院檢察署96年度偵字第8302號），提起上訴，本院判
決如下：
    主  文
原判決撤銷。
甲○○服用酒類，不能安全駕駛動力交通工具而駕駛，累犯，處
有期徒刑柒月，減為有期徒刑參月又拾伍日，如易科罰金，以新
臺幣壹仟元折算壹日。
    事  實
一、甲○○前有下列3次酒後駕車之公共危險罪：（一）於民國9
    1年4月9日經臺灣桃園地方法院以91年度壢交簡字第634號判
    處罰金1萬元，同年9月30日確定，於92年3月25日繳交罰金
    執行完畢；（二）於92年7月14日經臺灣桃園地方法院以92
    年度壢交簡字第873號判處罰金3萬元，同年8月29日確定，
    於93年8月30日易服勞役執行完畢；（三）於94年11月25日
    經臺灣桃園地方法院以94年度壢交簡字第1845號判處有期徒
    刑4月，95年1月23日確定，於95年8月9日易科罰金執行完畢
    。仍不知悔改，復於96年3月12日傍晚，在桃園縣龍潭鄉○
    ○路○○路邊小吃攤，飲用蔘茸酒1至2瓶後，已達不能安全
    駕駛動力交通工具之程度，竟於同日晚間7時55分許，駕駛
    車牌號碼Q4-2455號自用小客車，沿桃園縣中壢市○○路往
    中壢方向行駛，欲至友人住處。於同日晚間8時10分許，行
    經桃園縣龍潭鄉○○路367號前時，因變換車道不慎，致其
    自用小客車右側車身，擦撞同向外側車道由張炳輝所駕駛之
    車牌號碼9U-547號營業大客車左前車頭。嗣經警據報前往現
    場處理，於同日晚間8時53分對甲○○實施酒精濃度檢測，
    測得其呼氣所含酒精成分為0.79MG/L，而查悉上情。
二、案經桃園縣政府警察局龍潭分局報請臺灣桃園地方法院檢察
    署檢察官偵查起訴。
    理  由
壹、程序方面
    按被告以外之人於審判外之陳述，雖不符前4條之規定，而
    經當事人於審判程序同意作為證據，法院審酌該言詞陳述或
    書面陳述作成時之情況，認為適當者，亦得為證據。當事人
    、代理人或辯護人於法院調查證據時，知有第159條第1項不
    得為證據之情形，而未於言詞辯論終結前聲明異議者，視為
    有前項之同意。刑事訴訟法第159條之5定有明文。本件證人
    張炳輝於警詢中之道路交通事故談話紀錄、員警製作之汽車
    駕駛人酒後生理協調平衡檢測紀錄卡、刑法第185條之3案件
    測試觀察紀路表、道路交通事故調查報告表、舉發違反道路
    交通管理事件通知單等，均係被告以外之人在審判外之言詞
    或書面陳述。惟被告甲○○及辯護人於本院知有刑事訴訟法
    第159條第1項不得為證據之情形，但於本院準備程序時，均
    表示無意見，復未於言詞辯論終結前聲明異議，依上開規定
    ，視為同意作為證據。本院審酌各該言詞或書面陳述作成時
    之情況，認為適當，該言詞或書面陳述得為證據，合先敘明
    。
貳、實體方面
一、前揭事實，業經被告於警詢、原審及本院審理時坦承不諱。
    被告為警查獲後，經施以實施酒精濃度檢測，其呼氣所含酒
    精濃度為0.79MG/L，有酒精濃度檢測單1紙在卷可稽。依交
    通部運輸研究所79年8月對駕駛人行為之研究（酒醉駕車對
    駕駛行為之分析研究）指出，吐氣每公升酒精含量0.25毫克
    等於血液中酒精濃度0.05%（亦即每100毫升血液中含50毫克
    酒精），血液中酒精濃度到達0.03 %至0.05%時，對駕駛能
    力之影響為：多數駕駛人心境逐漸變幻不定、視覺與反應靈
    敏性減弱、對速度及距離的判斷力差；對心理行為之影響為
    ：觀察力逐漸欠缺、心情漸趨輕鬆、自信心增加、多話、精
    神狀態處於陶醉感。血液中酒精濃度到達0.05%至0.08%時，
    對駕駛能力之影響為：反應遲鈍、駕駛能力受損、遲而不決
    或決而不行；對心理行為之影響為：情緒鬆散、感情與行為
    趨向誇張、肌肉不協調、精神處於興奮狀態。血液中酒精濃
    度到達0.08%至0.15%時，對駕駛能力之影響為：判斷力嚴重
    受到影響、體能與精神協調受損、駕駛之體能困難增加；對
    心理行為之影響為：產生情緒異常現象、步伐不平穩、言語
    不清、反應惡劣、記憶及判斷力受損、精神處於錯亂狀態。
    血液中酒精濃度超過0.15%，對駕駛能力之影響為：視線搖
    晃、駕駛已進入恍惚狀態、判斷及理解遭到扭曲、駕駛不穩
    定；對心理行為之影響為：意識不明、嘔吐、站、走及講話
    困難、責任感喪失、精神處於麻痺狀態。血液中酒精濃度超
    過0.5%，對駕駛能力之影響為：無法開車；對心理行為之影
    響為：爛醉如泥、失去知覺可能致死、精神處於昏睡狀態。
    本件被告之酒精測定值為呼氣0.79MG/L，換算血液中酒精濃
    度值為0.158%，揆諸前開研究報告，其駕駛能力所受之影響
    為：視線搖晃、駕駛已進入恍惚狀態、判斷及理解遭到扭曲
    、駕駛不穩定；其心理行為所受之影響為：意識不明、嘔吐
    、站、走及講話困難、責任感喪失、精神處於麻痺狀態。再
    被告為警查獲後，對劃定直線無法正常行走，且於測試及詢
    問過程中，有語無倫次、含糊不清及多話等情事，亦有測試
    觀察紀錄表1紙在卷可查。復觀諸偵查卷附之桃園縣政府警
    察局「汽車駕駛人酒後生理協調平衡檢測紀錄卡」之記載，
    被告對於：(1)直線步行10公尺後令其迴轉走回原地；(2)雙腳
    併攏，兩手貼緊大腿，將一腳向前抬高離地15公分並停止不
    動30秒；(3)閉雙眼，30秒內朗誦阿拉伯數目由1001、1002至
    1030；(4)用筆在2個同心圓之間的0.5公分環狀帶內，畫另一
    個圓之檢測結果，均不合格，亦證被告之平衡能力已受酒精
    影響。綜上所述，足認被告為警查獲當時，其正常駕駛之能
    力，因飲酒後受酒精影響，已達於不能安全駕駛之程度。此
    外，復有證人張炳輝於警詢中證述情節，卷附道路交通事故
    調查報告表、舉發違反道路交通管理事件通知單、事故現場
    及車損照片10幀可資佐證。本件事證明確，被告犯行堪以認
    定，應依法論科。
三、核被告所為，係犯刑法第185條之3服用酒類不能安全駕駛動
    力交通工具而駕駛之公共危險罪。被告前於94年11月25日因
    酒後駕車之公共危險案件，經臺灣桃園地方法院以94年度壢
    交簡字第1845號判處有期徒刑4月，95年1月23日確定，於95
    年8月9日易科罰金執行完畢，有本院被告全國前案紀錄表在
    卷可考，其於5年以內再犯本件有期徒刑之罪，為累犯，應
    依法加重其刑。又被告犯罪時間在96年4月24日以前，合於
    中華民國96年罪犯減刑條例第2條第1項第3款之規定，且非
    同條例第3條所定不得減刑之罪，所犯之罪依該條例規定，
    減其宣告刑為2分之1。
四、原審以被告犯前開公共危險罪，犯罪事證明確，適用簡式審
    判程序，據以論罪科刑，量處被告有期徒刑7月，固非無據
    。惟原判決未及適用中華民國96年罪犯減刑條例之規定，即
    有未合。被告上訴意旨以原判決量刑過重為由，指摘原判決
    不當，提起上訴，雖無理由，惟原判決既有上開可議之處，
    即屬無可維持，本院應予撤銷改判。
五、本院審酌被告前已有3次酒後駕車之公共危險前科，猶不知
    警惕，再犯本件酒後駕車之公共危險犯行，且本次酒後駕車
    ，尚與他人發生交通事故，危及道路交通安全，並衡酌被告
    之智識程度、犯罪手段、犯罪後坦承犯行，且已就張炳輝之
    營業大客車車損，達成和解賠償等一切情狀，仍酌情依原判
    決宣告之刑度，量處被告有期徒刑7月。又被告有前開減刑
    情形，依前開減刑規定，減為有期徒刑3月又15日，並就減
    得之刑，諭知易科罰金之折算標準，以資懲儆。
據上論斷，應依刑事訴訟法第369條第1項前段、第364條、第299
條第1項前段，刑法第185條之3、第47條第1項、第41條第1項前
段，中華民國96年罪犯減刑條例第2條第1項第3款、第7條，刑法
施行法第1條之1第1項、第2項但書，判決如主文。
本案經檢察官羅建勛到庭執行職務。
中　　華　　民　　國　　96　　年　　10　　月　　31　　日
 　　　　　 刑事第十三庭  審判長法　官　曾德水
                                法　官　林婷立
                                法　官　談  虎
以上正本證明與原本無異。
不得上訴。
                                書記官  黃家麟
中　　華　　民　　國　　96　　年　　10　　月　　31　　日
附錄本案論罪科刑法條：
中華民國刑法第185條之3
服用毒品、麻醉藥品、酒類或其他相類之物，不能安全駕駛動力
交通工具而駕駛者，處1年以下有期徒刑、拘役或3萬元以下罰金
。
